臺灣花蓮地方法院刑事判決
111年度原訴字第22號
公  訴  人  臺灣花蓮地方檢察署檢察官
被      告  葛銓汶


                    （另案於法務部○○○○○○○○羈押                       中）
選任辯護人  廖學忠律師（法扶律師） 
上列被告因詐欺案件，經檢察官提起公訴（110年度偵字第4314
號），被告於本院準備程序中就被訴事實為有罪之陳述，經本院
告知簡式審判程序意旨，並聽取公訴人、被告之意見後，裁定改
依簡式審判程序審理，並判決如下：
    主    文
葛銓汶共同以網際網路對公眾散布而犯詐欺取財未遂罪，累犯，
處有期徒刑陸月。扣案之行動電話壹支（含門號：〇九五八八九
四五三一號SIM卡壹張）及咖啡包貳拾包均沒收。
    犯罪事實及理由
一、被告葛銓汶所犯者非為死刑、無期徒刑、最輕本刑為3年以
    上有期徒刑之罪或高等法院管轄第一審案件，其於準備程序
    進行中，先就被訴事實為有罪之陳述，經告知其簡式審判程
    序之旨，並聽取檢察官及被告之意見後，本院合議庭依刑事
    訴訟法第273條之1第1項之規定，裁定由受命法官獨任以簡
    式審判程序進行本案之審理，且依同法第273條之2規定，簡
    式審判程序之證據調查，不受第159條第1項、第161條之2、
    第161條之3、第163條之1及第164條至第170條規定之限制，
    合先敘明。
二、本案犯罪事實及證據，除犯罪事實部分補充被告以門號0000
    000000號之行動電話連接網際網路登入抖音；證據部分補充
    被告於民國111年3月22日本院準備程序及審理時之自白及供
    述外（見本院卷第92頁、第103頁），餘均引用如附件檢察
    官起訴書之記載。
三、論罪科刑：
(一)被告基於以網際網路對公眾散布而詐欺取財之犯意，於犯罪
    事實欄所示之抖音刊登訊息暗示出售毒品咖啡包，並與喬裝
    買家之員警談妥交易數量、價金及交易時間、地點後，遂指
    示同案被告趙育賢持偽冒毒品咖啡包之不詳粉末進行面交，
    顯已著手於以網際網路對公眾散布而詐欺取財之犯行，雖因
    員警係喬裝買家以執行查緝，並無實際向被告購買毒品之真
    意，故本案毒品交易因此未完成，然被告主觀上既原有以網
    際網路對公眾散布而詐欺取財之犯意，客觀上又已著手於犯
    罪行為之實行，自仍成立以網際網路對公眾散布而詐欺取財
    之未遂犯。是核被告所為，係犯刑法第339條之4第2項、第1
    項第3款之以網際網路對公眾散布而犯詐欺取財未遂罪。至
    同案被告趙育賢雖因主觀上不知被告前有以網際網路對公眾
    散布訊息之行為，故其僅具有一般詐欺取財之犯意，然被告
    與同案被告趙育賢間，就前揭詐欺取財之犯行，仍有犯意之
    聯絡及行為之分擔，為共同正犯。被告前於106年間，因犯
    恐嚇罪、毀損罪等案件，經本院以106年度原易字第283號判
    決處有期徒刑3月、3月，應執行有期徒刑5月，復經臺灣高
    等法院花蓮分院以107年度原上易字第2號判決上訴駁回，並
    宣告緩刑2年確定，嗣經本院以107年度撤緩字第99號裁定裁
    處撤銷緩刑，並於108年8月17日執行完畢等情，有臺灣高等
    法院被告前案紀錄表在卷可參，其於有期徒刑執行完畢後5
    年內，故意再犯本案有期徒刑以上之罪，為累犯，又本院參
    酌司法院釋字第775號解釋意旨，具體審酌前案（故意或過
    失）徒刑之執行完畢情形（有無入監執行完畢、是否易科罰
    金或易服社會勞動而視為執行完畢）、5年以內（5年之初期
    、中期、末期）、再犯後罪（是否同一罪質、重罪或輕罪）
    等因素，認被告雖有曾犯恐嚇罪及毀損罪並經執行完畢之事
    實，然其於本案所犯為詐欺取財罪，尚難認被告有何立法意
    旨所指之特別惡性或刑罰感應力薄弱之情，爰依上開解釋意
    旨，裁量不予加重其刑。又被告本案犯罪尚屬未遂，爰依刑
    法第25條第2項規定按既遂犯之刑減輕之。　　
(二)爰審酌不應以網際網路對公眾散布訊息之方式詐取他人財物
    為我國現行之有效規範，並為刑法所明定，當為我國人民普
    遍適用之行為準則，被告於理性思考後，仍違背上開行為規
    範而為本案犯行，國家自應透過刑罰再次宣示上開規範之有
    效性。本院衡酌被告詐取他人財物之價值、方式及受害人數
    所蘊含之不法內涵，另參以被告犯後坦承犯行所揭其已自我
    認識於本案中錯誤之行為準則，及被告自述因缺錢致生活困
    難之犯罪動機；高職肄業之智識程度，未婚，無需扶養之親
    屬，入所前工作為做工，月收入約新臺幣3萬元至5萬元、家
    庭經濟狀況勉持對其遵法能力之影響性等一切情狀（見本院
    卷第104頁），量處如主文所示之刑，以資懲儆，及強化一
    般民眾對於自身受法律保護之合理期待。
四、沒收部分：
    按供犯罪所用、犯罪預備之物或犯罪所生之物，屬於犯罪行
    為人者，得沒收之，但有特別規定者，依其規定，刑法第38
    條第2項定有明文。經查，扣案之行動電話1支（含門號：00
    00000000號SIM卡1張）及咖啡包20包均為被告所有，前開行
    動電話係供其於本案上網張貼訊息所用，咖啡包則為佯裝毒
    品之用，均屬供被告實行本案犯罪所用之物，應依刑法第38
    條第2項前段之規定宣告沒收。　　
據上論斷，應依刑事訴訟法第299條第1項前段、第273條之1第1
項、第310條之2，判決如主文。
本案經檢察官卓浚民提起公訴，檢察官羅美秀到庭執行職務。
中　　華　　民　　國　　111 　年　　4 　　月　　19　　日
                  刑事第三庭   法  官   邱佳玄
以上正本證明與原本無異。
如不服本判決應於收受送達後20日內向本院提出上訴書狀，並應
敘述具體理由。其未敘述上訴理由者，應於上訴期間屆滿後20日
內向本院補提理由書(均須按他造當事人之人數附繕本)「切勿逕
送上級法院」。
因疫情而遲誤不變期間，得向法院聲請回復原狀。
中　　華　　民　　國　　111 　年　　4 　　月　　21　　日

                               書記官   方毓涵
附錄本案論罪科刑法條：
中華民國刑法第339條之4
犯第 339 條詐欺罪而有下列情形之一者，處 1 年以上 7 年以
下有期徒刑，得併科 1 百萬元以下罰金：
一、冒用政府機關或公務員名義犯之。
二、三人以上共同犯之。
三、以廣播電視、電子通訊、網際網路或其他媒體等傳播工具，
    對公眾散布而犯之。
前項之未遂犯罰之。

【附件】
臺灣花蓮地方檢察署檢察官起訴書
                                     110年度偵字第4314號
　　被　　　告　葛銓汶　
　　　　　　　　趙育賢　
上列被告等因詐欺案件，業經偵查終結，認應提起公訴，茲將犯
罪事實及證據並所犯法條分敘如下：
　　　　犯罪事實
一、葛銓汶與趙育賢係朋友，因葛銓汶缺錢花用，遂計劃欲以摻
    有毒品之咖啡包（下稱毒咖啡包）之「價格」販賣未摻有毒
    品之市售咖啡包之方式詐取財物，嗣葛銓汶意圖為自己不法
    之所有，基於詐欺取財之犯意，於民國110年8月22日某時許
    ，連接網際網路登入TikTok（下稱抖音），使用暱稱為「金
    全」之帳號在一段搖頭影片下方之評論區留言「花蓮営」，
    以此方式施用詐術，對公眾散布其有在販賣毒咖啡包之訊息
    。翌（23）日11時30分許，司法警察在抖音執行網路巡邏時
    ，發現前揭留言，誤認使用前揭帳號之人在網路上公然販賣
    毒咖啡包，遂以「釣魚偵查」之技巧，偽稱欲購買毒咖啡包
    ，嗣雙方再以WeChat談妥以新臺幣（下同）7,000元之價格
    交易20包，進而約定於110年9月10日14、15時許在花蓮縣警
    察局新城分局北埔派出所旁之統一超商（北埔門市）交易。
    110年9月10日上午某時許，葛銓汶前往前揭統一超商購買價
    值約200元之雀巢三合一即溶咖啡包（不詳數量）後，再返
    回其位於花蓮縣○○鄉○○路000號之住處裁切、封口（趙育賢
    均在場見聞）。趙育賢明知前情，仍意圖為自己不法之所有
    ，與葛銓汶共同基於詐欺取財之犯意聯絡，由趙育賢於同日
    14時55分許持前揭經裁切、封口之咖啡包20包，前往葛銓汶
    指示之地點進行交易，為警當場在花蓮縣○○鄉○○街000○0號
    前逮捕而未能得手。嗣警方察覺葛銓汶在附近徘徊，認形跡
    可疑，遂併同逮捕葛銓汶，並扣得其用以與警方聯繫之手機
    1支。
二、案經宜蘭縣政府警察局移送偵辦。
　　　　證據並所犯法條
一、證據清單及待證事實：
編號 證據名稱 待證事實 1 被告葛銓汶之自白 對於全部犯罪事實坦承不諱。 2 被告趙育賢之自白 對於全部犯罪事實坦承不諱。 3 慈濟大學濫用藥物檢驗中心110年11月11日慈大藥字第1101111068號函及所附鑑定書 證明被告葛銓汶及趙育賢提供予司法警察之20包咖啡包均未檢出毒品成分之事實。 4 宜蘭縣政府警察局搜索、扣押筆錄、扣押物品目錄表、扣押物品清單、扣押物品照片、查獲現場照片、被告葛銓汶持用之手機之翻拍照片、抖音擷取照片、司法警察與被告葛銓汶之抖音及WeChat對話紀錄（擷取自司法警察持用之手機）、譯文表、職務報告 證明全部犯罪事實。 
二、核被告葛銓汶所為，係犯刑法第339條之4第2項、同條第1項
    第3款以網際網路對公眾散布而犯詐欺未遂罪嫌；核被告趙
    育賢所為，係犯刑法第339條第3項、同條第1項詐欺未遂罪
    嫌。扣案之手機1支（iPhone 6S Plus），係供被告葛銓汶
    犯罪所用之物，且屬於被告葛銓汶，請宣告沒收。至移送意
    旨認被告葛銓汶及趙育賢均涉犯販賣第三級毒品未遂罪嫌部
    分，因鑑定書已明確記載扣案之20包咖啡包均未檢出毒品成
    分，此部分爰應為不起訴之處分。倘此部分如成立犯罪，因
    與前揭提起公訴部分係事實上一罪之關係，故不另為不起訴
    之處分。
三、依刑事訴訟法第251條第1項提起公訴。
　　此　致
臺灣花蓮地方法院
中　　華　　民　　國　 111　　年　　1 　　月　　17　　日
　　　　　　　　　　　　檢　  察　  官　  卓浚民